臺灣高等法院刑事判決
110年度上訴字第1712號
上  訴  人  臺灣士林地方檢察署檢察官
上  訴  人  
即  被  告  張慧珊


選任辯護人  張立達律師
上列上訴人等因被告違反毒品危害防制條例等案件，不服臺灣士
林地方法院109年度訴字第414號，中華民國110年1月27日第一審
判決（起訴案號：臺灣士林地方檢察署109年度偵字第13286、13
287號），提起上訴，本院判決如下：
    主  文
原判決關於附表編號四部分撤銷。
甲○○犯附表編號四所示之罪，處如附表編號四「本院主文」欄所
示之刑。
其他上訴駁回。
    事  實
一、甲○○（綽號：張脆瘋、花生）明知甲基安非他命係毒品危害
    防制條例第2條第2項第2 款所列管之第二級毒品，依法不得
    販賣，且經中央衛生主管機關行政院衛生福利部公告列為禁
    藥管理，屬藥事法第22條第1項第1款所規範之禁藥，依法不
    得轉讓，竟仍以其所有之三星牌手機（門號：0000000000號
    ）為工具，基於販賣第二級毒品甲基安非他命以營利之犯意
    ，分別販賣第二級毒品甲基安非他命予孫益新、乙○○及王博
    毅等人牟利（販賣之時間、地點、對象，均詳如附表編號一
    至三所載）；又基於轉讓禁藥之犯意，無償轉讓禁藥甲基安
    非他命予戊○○（時間、地點，詳如附表編號四所載）。嗣經
    警於民國109年7月29日持搜索票至甲○○住處執行搜索，並扣
    得販賣剩餘之甲基安非他命2 包（驗前淨重各為0.9973公克
    、0.2982公克，驗餘淨重各為0.9939公克、0.2956公克）、
    甲氧基甲基安非他命1包（驗前淨重0.2615公克，已鑑驗用
    罄）及三星牌手機1支（含門號：0000000000號SIM卡1張）
    。
二、案經臺北市政府警察局中正第一分局、新北市政府警察局汐
    止分局報告臺灣士林地方檢察署（下稱士林地檢署）檢察官
    偵查起訴。
    理  由
甲、有罪部分：
壹、程序部分：
　　按被告以外之人於審判外之陳述，雖不符刑事訴訟法第159
    條之1至第159條之4之規定，而經當事人於審判程序同意作
    為證據，法院審酌該言詞陳述或書面陳述作成時之情況，認
    為適當者，亦得為證據；當事人、代理人或辯護人於法院調
    查證據時，知有第159條第1項不得為證據之情形，而未於言
    詞辯論終結前聲明異議者，視為有前項之同意，同法第159
    條之5第1項、第2項有明文規定。查本判決下列認定事實所
    引用之本院作為得心證依據之被告以外之人於審判外陳述，
    經本院審理時逐項提示，檢察官、上訴人即被告甲○○（下稱
    被告）及辯護人均同意作為證據而並未爭執，且未於言詞辯
    論終結前聲明異議，本院審酌各項證據作成時之狀況，尚無
    違法取得證據及證明力明顯過低等瑕疵，且與本案待證事實
    間具有相當關聯，作為證據充足全案事實之認定，應屬適當
    ，依刑事訴訟法第159條之5第1項規定，均有證據能力。另
    本判決下列認定事實所引用之其餘證據，均經依法踐行調查
    證據程序，亦無違法取得、不得作為證據之情形或顯有不可
    信之情況，且均與本案具關連性，認以之作為證據應屬適當
    ，故揆諸上開規定，認上揭證據資料均有證據能力。
貳、實體部分：
一、本案認定犯罪事實所憑之證據及理由：
（一）附表編號一至三所示部分：
　　1.如附表編號一、三所示部分，業據被告於偵查、原審及本
      院均坦承不諱（見109年度偵字第13286號卷三〈下稱偵卷
      一〉第119、123頁，原審卷第42、128、188、262頁，本院
      卷第147頁），如附表編號二所示部分，經被告於原審及
      本院均坦承不諱（見原審卷第128、188、262頁），核與
      證人孫益新（見109年度偵字第13286號卷一〈下稱偵卷二〉
      第63頁，109年度偵字第13286號卷二〈下稱偵卷三〉第6、1
      7頁）、乙○○（見109年度偵字第13287號卷一〈下稱偵卷四
      〉第115頁，109年度偵字第13287號卷三〈下稱偵卷五〉第29
      頁）、王博毅（見偵卷二第228、249頁）於警詢及偵查之
      證述大致相符，並有證人孫益新之指認犯罪嫌疑人紀錄表
      及其於購買毒品當日為警查獲之新北市政府警察局汐止分
      局刑事案件報告書、士林地檢署108 年度毒偵字第1955號
      起訴書及原審法院109年度審簡字第401號判決書（見偵卷
      三第9至10、25至32頁）、證人乙○○之指認犯罪嫌疑人紀
      錄表及其於購買毒品當日為警查獲之新北市政府警察局汐
      止分局刑事案件報告書、扣押筆錄、扣押物品目錄表及其
      與被告之通訊軟體LINE對話紀錄（見偵卷四第135至136頁
      ，偵卷五第37至51、67至97頁）、臺北市政府警察局中正
      第一分局偵查隊搜索扣押筆錄、扣押物品目錄表（見偵卷
      二第93至99、121至127 頁）在卷可稽，且被告經扣案之
      白色或透明晶體2包，送請臺北榮民總醫院成分鑑驗，檢
      出第二級毒品甲基安非他命成分，有該醫院109年9月14日
      北榮毒鑑字第C0000000號毒品成分鑑定書可佐（見偵卷五
      第181頁），是上開補強證據，已足資擔保被告前揭任意
      性自白之真實性，核與事實相符，堪以採信。
    2.按販賣毒品屬嚴重違法行為，苟遭逮獲，後果嚴重，毒販
      出售毒品時無不小心翼翼，不敢公然為之，且甲基安非他
      命並無公定價格，並可任意分裝或增減其份量，是其各次
      買賣之價格，當亦各有差異，或隨供需雙方之資力、關係
      之深淺、需求之數量、貨源之充裕與否、販賣者對於資金
      之需求程度，以及政府查緝之態度，進而為各種不同之風
      險評估，而為機動性之調整，是其價格標準，自非一成不
      變，且販賣者從各種「價差」或「量差」或「純度」謀取
      利潤方式，亦有差異，然其所圖利益之非法販賣行為目的
      ，則屬相同，並無二致。因之販賣利得，除經被告坦承，
      或因帳冊記載致價量至臻明確外，確實難以究其原委。然
      按一般民眾之普遍認知，毒品價格非低、取得不易，且毒
      品交易向為政府查禁森嚴且重罰不寬貸，衡諸常情，倘非
      有利可圖，殊無必要甘冒持有毒品遭查獲、重罰之極大風
      險，無端親送至交易處所，或於自身住處附近交易毒品，
      抑或購入大量毒品貯藏之理，而平添為警查獲之可能。從
      而，除確有反證足資認定係基於某種非圖利本意之關係外
      ，通常尚難因無法查悉其買進、賣出之差價，而諉無營利
      之意思，或阻卻販賣犯行之追訴，致知過坦承者難辭重典
      ，飾詞否認者反得逞僥倖，而失情理之平。查被告為智識
      正常之人，本身亦曾有施用毒品之前科紀錄，有本院被告
      前案紀錄表在卷可考，其對於甲基安非他命交易向為檢警
      機關嚴予取締之犯罪當知悉甚稔，苟無利可圖，應無甘冒
      被查緝法辦重刑之極大風險為之，且被告於偵查曾供稱：
      我的毒品價差是新臺幣（下同）500元，上游賣我1,500元
      ，我就賣出2,000元等語（見偵卷一第129 頁），及被告
      於偵查及原審坦承其確有販賣甲基安非他命與證人孫益新
      、乙○○、王博毅等語，足認被告如附表一至三所載販賣第
      二級毒品予證人孫益新、乙○○、王博毅之犯行時，主觀上
      確實存有以毒品交易從中牟取不法利益之營利犯意，至為
      灼然。
（二）附表編號四所示部分：
　　　如附表編號四所示部分，亦據被告於偵查、原審及本院均
      坦承不諱（見偵卷一第127頁，原審卷第42、128、188、2
      62頁，本院卷第147頁），核與證人戊○○於警詢及偵查中
      之證述相符（見偵卷四第182頁，偵卷五第9頁），是被告
      如附表示編號四所示之轉讓禁藥犯行，事證明確，亦堪認
      定。
（三）綜上所述，本案事證明確，被告犯行堪予認定，應依法論
      科。
二、論罪：
（一）新舊法比較：
　　　按行為後法律有變更者，適用行為時之法律；但行為後之
      法律有利於行為人者，適用最有利於行為人之法律，刑法
      第2條第1項定有明文。查被告如附表編號一至三所示販賣
      第二級毒品行為後，毒品危害防制條例第4條第2項、第17
      條第2項等規定，已於109年1月15日總統華總一義字第109
      00004091號令修正公布，並自公布後6個月施行。修正前
      毒品危害防制條例第4條第2項規定：「製造、運輸、販賣
      第二級毒品者，處無期徒刑或七年以上有期徒刑，得併科
      新臺幣一千萬元以下罰金。」修正後條文則為：「製造、
      運輸、販賣第二級毒品者，處無期徒刑或十年以上有期徒
      刑，得併科新臺幣一千五百萬元以下罰金。」修正前毒品
      危害防制條例第17條第2項規定：「犯第四條至第八條之
      罪於偵查及審判中均自白者，減輕其刑。」修正後條文則
      為：「犯第四條至第八條之罪於偵查及歷次審判中均自白
      者，減輕其刑。」經比較修正前、後，毒品危害防制條例
      第4條第2項規定，構成要件均未變更，然有期徒刑及罰金
      之刑度均較修正前提高；另毒品危害防制條例第17條第2
      項規定，參諸修正理由略以：「考量原立法之目的，係在
      使前述毒品案件之刑事訴訟程序儘早確定，當以被告於歷
      次審判中均自白犯罪者，始足當之。」故爰修正第2項，
      明定於偵查及歷次審判中均自白者，始減輕其刑，修正後
      適用減輕其刑之要件顯然更為嚴苛。是比較新舊法之結果
      ，均以修正前之規定對被告較為有利，依刑法第2條第1項
      前段規定，應適用行為時即修正前毒品危害防制條例第4
      條第2項、第17條第2項等規定。
（二）按甲基安非他命除係毒品危害防制條例第2條第2項第2款
      所規定之第二級毒品外，亦為安非他命類藥品，並經行政
      院衛生署（現改制為行政院衛生福利部）75年7月11日衛
      署藥字第597627號公告禁止使用，而屬藥事法第22條第1
      項第1款所稱之經中央衛生主管機關明令公告禁止製造、
      調劑、輸入、輸出、販賣或陳列之毒害藥品，故行為人明
      知為甲基安非他命而轉讓予他人者，將同時成立毒品危害
      防制條例第8條第2項之轉讓第二級毒品罪及藥事法第83條
      第1項之轉讓禁藥罪，此係同一犯罪行為而同時有二種法
      律可資處罰之法條（規）競合情形，而應依「重法優於輕
      法」、「後法優於前法」等法理，擇一處斷。查本件被告
      轉讓予戊○○之數量為僅供1至2次施用之量，而戊○○為成年
      男子，並無：①轉讓毒品加重其刑之數量標準第2條第1項
      第2款規定達淨重10公克以上，②成年人對未成年人，③明
      知為懷胎婦女，依毒品危害防制條例第8條第6項、第9條
      規定須對轉讓第二級毒品加重其刑之情形，故此法條競合
      關係，依重法優於輕法原則，應適用刑度較重之藥事法第
      83條第1項轉讓禁藥罪處斷（最高法院105年度台上字第16
      5號判決意旨參照）。
（三）核被告如附表編號一至三所為，均係犯修正前毒品危害防
      制條例第4條第2項之販賣第二級毒品罪；如附表編號四所
      為，係犯藥事法第83條第1項之轉讓禁藥罪。被告於販賣
      前持有甲基安非他命之低度行為，應為販賣之高度行為所
      吸收，均不另論罪。被告轉讓甲基安非他命前之持有行為
      ，因與之後的轉讓行為，為實質上一罪之階段行為，其高
      度之轉讓行為已依藥事法加以處罰，依法律適用完整性之
      法理，其低度之持有行為不能再行割裂適用毒品危害防制
      條例加以處罰（最高法院82年度台上字第4076號判決意旨
      參照），而藥事法對於持有禁藥之行為未設有處罰規定，
      故就被告轉讓前持有甲基安非他命之低度行為，不另予處
      罰。又被告上開所犯3次販賣第二級毒品罪及1次轉讓禁藥
      罪，犯意各別、行為互殊，應予分論併罰。
（四）刑之加重、減輕：
　　1.被告前於105年間因施用毒品案件，經原審法院以106年度
      審簡字第146號判決處有期徒刑2月確定；於105年間因施
      用毒品案件，經原審法院以106年度審簡字第622號判決處
      有期徒刑2月、3月確定；於105年間因施用毒品案件，經
      原審法院以106年度審易字第2252號判決處有期徒刑2月確
      定，上開數罪，經原審法院以107年度聲字第180號裁定應
      執行有期徒刑6月確定，於107年4月11日易科罰金執行完
      畢等情，有本院被告前案紀錄表在卷可參，其受有期徒刑
      執行完畢，5年內故意再犯本件有期徒刑以上之罪（如附
      表編號一至四所示4罪），均為累犯。本院依司法院釋字
      第775號解釋文意旨，審酌被告所為前案之犯罪類型係違
      反毒品危害防制條例案件及執行方式、前案執行完畢日距
      離本案犯罪之時間、前案與後案之罪質、所侵害法益、被
      告有無明顯之反社會性格等一切情狀後，兼衡本案被告如
      附表編號一至三所示之販賣第二級毒品3次、附表編號四
      所示之轉讓禁藥1次犯行，數量均甚少，尚難認有何特別
      惡性，為避免發生罪刑不相當之情形，認於本案販賣第二
      級毒品罪、轉讓禁藥罪之法定刑度範圍內量刑，已足評價
      被告所應負擔罪責，故除販賣第二級毒品甲基安非他命法
      定刑為無期徒刑部分依法不得加重外，僅加重其法定最高
      度刑，而不加重法定最低度刑。
　　2.按修正前毒品危害防制條例第17條第2項規定：「犯第4 
      條至第8 條之罪於偵查及審判中均自白者，減輕其刑。」
      立法理由係為使製造、販賣或運輸毒品案件之刑事訴訟程
      序儘早確定，並鼓勵被告自白認罪，以開啟其自新之路，
      爰對於偵查及審判中均自白者，採行寬厚之刑事政策，予
      以減輕其刑。所謂「於偵查及審判中自白」，指被告對於
      自己所為具備構成犯罪要件之事實向職司偵查、審判之公
      務員為肯定供述之謂。至於該行為應如何適用法律，或被
      告、辯護人對阻卻違法、阻卻責任之事由有所主張或辯解
      ，均屬法院就所認定之事實，本於職權如何為法律上評價
      或辯護權行使之問題，不影響其為自白。又所稱於「偵查
      中自白」，係指在偵查階段之自白而言。換言之，凡在檢
      察官偵查終結提起公訴以前，包括被告在偵查輔助機關、
      檢察官及檢察官聲請該管法院為羈押前訊問時之自白均屬
      之。查：
　　⑴被告就附表編號一、三所示2次販賣第二級毒品犯行，已於
      偵查中供承在卷，復於原審、本院審理中均坦承不諱，業
      如前述，揆諸前揭說明，均應依修正前毒品危害防制條例
      第17條第2項規定，各減輕其刑。
　　⑵次按行為轉讓同屬禁藥之第二級毒品甲基安非他命（未達
      法定應加重其刑之一定數量）予成年人（非孕婦），依重
      法優於輕法之原則，則較重之藥事法第83條第1項轉讓禁
      藥論處，如行為於偵查及歷次審判中均自白，仍應適用毒
      品危害防制條例第17條第2項規定減輕其刑（最高法院刑
      事大法庭109年度台上大字第4243號裁定意旨參照）。查
      被告就附表編號四所示轉讓甲基安非他命之事實，於偵查
      、原審及本院均自白犯行，而甲基安非他命除為毒品危害
      防制條例第2條第2項第2款所列管之第二級毒品外，同屬
      藥事法第22條第1項第1款所列管之禁藥，是被告如附表編
      號四所為亦屬藥事法第83條第1項之轉讓禁藥罪所規範之
      事實，揆諸前揭說明，被告如附表編號四所示轉讓禁藥罪
      部分，應依修正前毒品危害防制條例第17條第2項規定減
      輕其刑。
　　3.按毒品危害防制條例第17條第1項規定「犯第4條至第8 條
      、第10條或第11條之罪，供出毒品來源，因而查獲其他正
      犯或共犯者，減輕或免除其刑。」所謂「供出毒品來源」
      ，當係指犯該條例所定上開各罪之人，供出其所犯上開各
      罪該次犯行之毒品來源而言。亦即須所供出之毒品來源，
      與其被訴之各該違反毒品危害防制條例犯行有直接關聯者
      ，始得適用上開規定減免其刑，並非漫無限制。查被告供
      述：我的交易的上游幾乎都是「陳俊益」等語（見偵卷一
      第129頁），是被告亦有可能向他人取得毒品，再為本案
      附表編號一至三所示之販賣行為，且單憑被告片面指述內
      容，是否堪以證明陳俊益為被告之毒品來源，已非無疑，
      且被告供稱其已提供毒品來源相關資料予新北市政府警察
      局汐止分局偵查佐陳建嘉簽收，有告發狀影本在卷可參（
      見本院卷第53頁），惟經本院依職權向該局偵查佐陳建嘉
      查詢有無因被告之供述而查獲上游之情形，經該偵查佐陳
      建嘉答稱：本件因被告提供的資料不夠充足，所以無法繼
      續追查上游，故並無因此查獲上游等語，有本院公務電話
      查詢紀錄附卷可參（見本院卷第167頁），故並無因被告
      供出毒品來源，進而查獲陳俊益所為與本案相關之犯行，
      自無從依毒品危害防制條例第17條第1項規定予以減免其
      刑。
　　4.按刑法第59條之酌量減輕其刑，必於犯罪之情狀，在客觀
      上足以引起一般同情，認為即予宣告法定最低度刑期猶嫌
      過重者，始有其適用。而同為販賣毒品之人，其原因動機
      不一，犯罪情節未必盡同，或有大宗運輸者，亦有中、小
      之分，其販賣行為所造成危害社會之程度自屬有異，法律
      科處此類犯罪，所設之法定最低本刑卻相同，不可謂不重
      。於此情形，倘依其情狀處以相當之有期徒刑，即足以懲
      儆，並可達防衛社會之目的者，自非不可依客觀之犯行與
      主觀之惡性二者加以考量其情狀，是否有可憫恕之處，適
      用刑法第59條之規定酌量減輕其刑，期使個案裁判之量刑
      ，能斟酌至當，符合比例原則。查被告如附表編號二所示
      之販賣第二級毒品犯行，所販賣之數量僅有0.5公克，價
      金亦僅為1千元，所賺取之利益非鉅，並非以之營利謀生
      ，犯罪情節難與大盤或中盤毒梟者相提併論，主觀惡性亦
      有明顯不同，衡諸上情，倘處以販賣第二級毒品罪之法定
      最低刑度（即有期徒刑7年），仍屬情輕而法重，堪認被
      告上開犯行之犯罪情狀客觀上足以引起一般同情，有顯可
      憫恕之情形，故就附表編號二所示犯行部分，爰依刑法第
      59條之規定減輕其刑。
乙、無罪部分：
壹、公訴意旨略以：被告明知甲基安非他命為毒品危害防制條例
    第2條第2項第2款所列管之第二級毒品，依法不得販賣，竟
    意圖營利而基於販賣第二級毒品甲基安非他命之犯意，分別
    為下列行為：
一、於109年5月10日某時，在新北市○○區○○街000巷00號三合院
    ，以1,000元之代價，販賣約0.2公克甲基安非他命予乙○○。
二、於109年6月1日16時許，在新北市○○區○○街000巷00號三合院
    內，以1,000元之代價，販賣數量不詳之甲基安非他命予丁○○，嗣丁○○於同日17時45分許，在新北市○○區○○路0段00號前
    因違規停車而為警盤查，並扣得向被告購買之甲基安非他命
    1包（驗前含袋毛重1.03公克）。
三、於109年6月1日至同年月2日間某時，在新北市○○區○○街000
    巷00號三合院內，以2,000元之代價，販賣數量不詳之甲基
    安非他命予丙○○。因認被告涉犯修正前毒品危害防制條例第
    4條第2項之販賣第二級毒品罪嫌等語。
貳、按犯罪事實應依證據認定之，無證據不得認定犯罪事實，刑
    事訴訟法第154條第2項定有明文；又不能證明被告犯罪或其
    行為不罰者，應諭知無罪之判決，復為同法第301條第1項所
    明定。再事實之認定，應憑證據，如未能發現相當證據，或
    證據不足以證明，自不能以推測或擬制之方法，以為裁判基
    礎；又所謂認定犯罪事實之證據，係指足以認定被告確有犯
    罪行為之積極證據而言，而認定犯罪事實所憑之證據，雖不
    以直接證據為限，間接證據亦包括在內，然而無論直接或間
    接證據，其為訴訟上之證明，須於通常一般人均不致有所懷
    疑，而得確信其為真實之程度，始得據之為有罪之認定，倘
    其證明尚未達到此一程度，而有合理懷疑存在時，自應對被
    告為有利之認定，而為無罪判決之諭知。次按違反毒品危害
    防制條例案件毒品交易之買賣雙方乃具有對向性之關係，為
    避免犯販賣、轉讓、施用、持有毒品等罪者嫁禍他人而虛偽
    陳述其毒品來源，俾圖藉毒品危害防制條例第17條規定減輕
    其刑，其自白之憑信性即比一般無利害關係之證人所為證述
    較為薄弱，為擔保其陳述是否與事實相符，以避免為邀寬典
    而為損人利己之不實陳述，自應有足以令人確信其陳述為真
    實之補強證據，始能資為販賣或轉讓毒品等犯行論罪之依據
    。而所謂補強證據，則指除施用、販賣毒品者之供述外，其
    他足以證明該陳述之事實確具有相當程度真實性之證據而言
    ，雖所補強者，非以事實之全部為必要，但亦須因補強證據
    與該項陳述之相互利用，足使犯罪事實獲得確信者，始足當
    之；至施用毒品者陳述之內容是否具有矛盾或不一致等瑕疵
    ，要屬於對陳述內容之評價，而施用毒品者有無誣陷可能，
    或與所指販賣毒品者，彼此之間曾否存在重大恩怨糾葛等情
    形，均與所指他人販賣毒品之社會基本事實無關聯性，非得
    執為其所陳述他人犯罪事實之補強證據（最高法院97年度台
    上字第1705、3281號、99年度台上字第979、1821號、101年
    度台上字第2113、2115、5030號判決意旨參照）。
參、公訴意旨認被告涉有上開販賣第二級毒品之犯行，無非係以
    證人乙○○、丁○○及丙○○於警詢及偵查之證述，及被告持用手
    機之上網歷程等為其主要論據。
肆、訊據被告堅詞否認有何上開販賣第二級毒品犯行，辯稱：我
    沒有在109年5月10日與乙○○見面，我不認識丁○○，也沒有在
    同年6月1日至2日間與丙○○見面，我沒有販賣給丙○○，電話
    通聯的對話是丙○○說他朋友的車子可以租我，所以我才會去
    ，他騙我去三合院，我就被他們押走，我根本沒有看到丙○○
    的人。把我押走的就是丙○○他哥，他哥就有說如果被抓的話
    ，都講是我，我那天沒有賣給丙○○，丙○○對我有意見等語。
    辯護人辯稱：乙○○在查獲之初證稱毒品係丙○○販賣給他的，
    嗣始改稱係被告販賣給他的云云；丁○○先是說被告販賣毒品
    給他，他認識被告5年了，不會指認錯誤，後又改稱他不認
    識被告；丙○○在109年5月29日誘使被告至新北市○○區○○街00
    0巷00號之三合院，致被告遭丙○○之乾哥哥余富城等人擄走
    ，直至同年6 月2 日凌晨始被釋放，被告當時身心俱疲，且
    因遭擄走而與丙○○有仇怨，不可能再販賣毒品給丙○○，此部
    分通訊監察譯文就是丙○○在5 月29日假裝要向被告購買毒品
    騙被告出來，被告到了之後，丙○○沒有現身，丙○○相關友人
    就將被告押走。丙○○為何會跟這些人配合要將被告押走，是
    因為他們之前就有紛爭了，被告自然對於丙○○的擄人行為十
    分不滿，丙○○事後一直說他有向被告買，這都是他們之間有
    恩怨的說法，而且經過交互詰問可以發現丙○○的說法不能採
    信，不能說他有說他有跟被告買，就採信他。是證人乙○○、
    丁○○及丙○○之證述顯不實在等語，並庭呈被告告發余富城等
    人於109年5月29日傷害、妨害自由、恐嚇取財、擄人勒贖等
    罪嫌之新北市政府警察局金山分局刑事案件報告書影本附卷
    。
伍、經查：
一、證人乙○○於109年5月13日15時20分許經警持原審法院核發之
    搜索票至其位於新北市○○區○○路00巷0號6樓之8 之住處搜索
    時，扣得第二級毒品甲基安非他命1包、殘渣袋2包等物之事
    實，業據證人乙○○於警詢證述明確（見偵卷四第96、113至1
    14頁），並有臺北市政府警察局中正第一分局刑事案件報告
    書在卷可參（見偵卷四第73至75、79至81頁），此部分事實
    ，固堪認定。證人乙○○雖於109年7月29日警詢證稱：上開扣
    得之毒品係於109年5月10日10時許向被告購買，當時係以1
    千元購得，我不清楚重量為何，地點是在新北市○○區○○街00
    0巷00號之三合院云云（見偵卷四第114頁）；其在109年7月
    30日偵查證稱：上開扣案毒品是我用1千元向被告購買0.2公
    克安非他命云云（見偵卷五第29頁），是證人乙○○先是證稱
    不知購得毒品之重量，後又能說明確切重量，其證述之可信
    性已非無疑。再者，證人乙○○於當日遭查獲時在警詢證稱：
    我要減刑所以我要指證上游；我跟丙○○買過3次毒品，其中1
    次是在109年5月10日在新北市○○區○○街000 巷00號之三合院
    ，以1千元購買0.8公克安非他命云云（見偵卷四第105至106
    頁）；其於遭查獲翌日（即109年5月14日）又於警詢改稱：
    扣案毒品係於109年5月12日9時在新北市○○區○○路○○○○○號「
    小王」之友人以1千元購得云云（見偵卷四第102頁），可見
    證人乙○○對於其遭扣案之毒品來源先後證述為：丙○○、小王
    、被告，其證述前後不一，可信性甚低。又證人乙○○於原審
    證稱：109年5月13日遭查扣之毒品應該是向丙○○買的等語（
    見原審卷第191至193頁），益見其於前揭警詢及偵查證稱扣
    案毒品係向被告購得乙情，不足採信。
二、證人丁○○於109年6月1日17時45分許，在新北市○○區○○路0段
    00號前違規停車遭警盤查，對其實施附帶搜索，當場於其身
    上扣得第二級毒品甲基安非他命1包之事實，業據證人丁○○
    於警詢及偵查證述明確（見偵卷一第86、99頁），並有新北
    市政府警察局汐止分局刑事案件報告書、搜索扣押筆錄、扣
    押物品目錄表、臺北榮民總醫院109年7月27日北榮毒鑑字第
    C0000000號毒品成分鑑定書在卷可參（見偵卷一第76至79、
    92至95、245頁），此部分事實，固堪認定。證人丁○○雖於
    遭查獲當日第1次警詢證稱：遭查扣之毒品是我去南陽大橋
    附近跟綽號「花生」之女子購得的云云（見偵卷一第87至88
    頁），於同日第2 次警詢則證稱：遭查扣之毒品是我向綽號
    「花生」之女子在新北市汐止區環河街的三合院購得的云云
    （見偵卷二第44頁），其於同日前後所述購買毒品之地點不
    一，其證述之可信性已有可疑。再者，證人丁○○之證述尚有
    以下瑕疵：①其於前揭第2次警詢證稱：我是用1千元購得毒
    品，但是我先賒帳云云（見偵卷二第44頁），又於109年8月
    6日警詢證稱：當天被告拿安非他命給我，我給被告1千元現
    金云云（見偵卷三第119頁）；②其於遭查獲當日偵查證稱：
    遭查扣毒品是我跟綽號「花生」之人購得，我不知道他的全
    名云云（見偵卷一第100頁），惟於109年8月6日警詢改稱：
    被告的綽號是「花生」，我認識被告至少5 年，不會指認錯
    誤云云（見偵卷三第118至119頁），於109年8月10日偵查又
    證稱：遭查扣之毒品是我去環河街的三合院敲門，我本來是
    要找婷婷的女子，我就是要跟婷婷買安非他命，可是應門的
    是花生，我本來不知道她是誰；我跟他見過1、2次面云云（
    見偵卷三第133至135頁）；③於前揭第1次警詢證稱：我最後
    1次施用毒品是在109年4月30日，該次毒品是向綽號「花生
    」之女子購得，今日遭查獲之毒品，同樣是向綽號「花生」
    之女子在同一地點購得（見偵卷一第87至88頁），惟其於10
    9年8月10偵查改稱：109年6月1日是我第一次向花生購買安
    非他命云云（見偵卷三第137頁）。綜上可知，證人丁○○對
    於交易當日是否給付現金給被告、是否認識被告或知道被告
    之姓名、是否係第一次向被告購得毒品等重要情節均供述不
    一，益見其於前揭警詢及偵查證稱扣案毒品係向被告購得乙
    情，難以遽信。
三、證人丙○○於109年6月17日警詢證稱：我最近一次向被告購買
    毒品，是在109年6月1日在新北市○○區○○街000巷00號先賒帳
    2千元買2公克的安非他命云云（見109年度偵字第13287號卷
    二〈下稱偵卷六〉第14頁）；於109年7月29日偵查證稱：在10
    9年6月1、2日，我人在三合院，被告來找我，我就跟他拿1
    、2公克的安他命云云（見偵卷三第107頁），於原審證稱：
    上開偵查中之證述屬實云云（見原審卷第204 頁），惟證人
    丙○○亦於原審證稱：我後來因為警察常常去，所以已經不住
    在三合院，我自109年5月起至6月中旬，在三合院已經來來
    回回了；我109年6月1日至6月5日是住在三合院；來來回回
    是指偶而住幾天就離開云云（見原審卷第207、210頁），足
    見證人丙○○自109年5月起即非固定居住在上址三合院。再參
    以證人戊○○於原審證稱：新北市○○區○○街000巷00號之三合
    院是我的住處，我是該處所有權人的哥哥，丙○○本來住在上
    開三合院，因為丙○○交往複雜，所以我就請她搬走，她住到
    109年5月底，同年6月1日我就已經拒絕她再進我家，我跟家
    人都不幫她開門等語（見原審卷197至200、202頁），是證
    人丙○○證稱其於6月1日至同年月5日間有住在上址三合院乙
    節，已有可疑，而被告因丙○○於109年5月29日致電而赴約至
    上址三合院時，逕被余富城、張耀謙等人妨害自由、恐嚇取
    財及擄人勒贖等情，亦據被告向新北市政府警察局金山分局
    告發，有該局2020年7月19日新北警金刑0000000000號刑事
    案件報告書影本附卷可參，從而證人丙○○其於前揭警詢、偵
    查及原審證稱於上開時、地向被告購得毒品乙情，已難採信
    。
四、檢察官雖提出被告之上網歷程為據，惟上網歷程僅能證明被
    告於起訴書所載之案發時間之所在地點，尚難逕為推論被告
    有販賣毒品之行為，且依通訊監察譯文僅截錄109年5月29日
    丙○○致電被告相約見面之事實，除能證明被告是日因丙○○之
    邀約至上址三合院外，自不足作為其於109年6月1日至同年
    月2日間某時在上址三合院內販賣第二級毒品甲基安非他命
    予丙○○之補強證據。復查，證人乙○○、丁○○及丙○○之證述既
    有前開瑕疵可指，檢察官提出之其他證據亦無法補強其指證
    之真實性，揆諸前揭說明，自不得逕認被告有為上開販賣第
    二級毒品犯行。綜上所述，公訴意旨所據之積極證據，於客
    觀上尚未達於通常之人均不致有所懷疑，而得確信被告確有
    前揭販賣第二級毒品犯行之程度，尚難遽為有罪之判斷，既
    不能證明被告此部分之犯罪，揆諸前揭說明，自應就此部分
    為無罪之諭知。
丙、撤銷改判及科刑審酌部分： 
    原審就被告如附表編號四所示犯行，認罪證明確，予以論罪
    科刑，固非無見。惟查：最高法院大法庭就關於被告轉讓同
    屬禁藥之第二級毒品甲基安非他命，經依法規競合之例，擇
    法定刑較重之藥事法第83條第1項轉讓禁藥罪論處，被告於
    偵查及審判中均自白者，得否適用毒品危害防制條例第17條
    第2項規定減輕其刑之見解歧異，於110年8月18日以109年度
    台上大字第4243號裁定認仍有毒品危害防制條例第17條第2
    項規定之適用，原審未及審酌，就此部分未予適用修正前毒
    品危害防制條例第17條第2項之規定減輕其刑，尚有未合。
    被告上訴意旨請求其已認罪而從輕量刑云云，為無理由，然
    原判決既有上開可議之處，自應由本院將原判決關於附表編
    號四所示部分予以撤銷改判。爰以行為人責任為基礎，審酌
    被告知悉甲基安非他命為極易成癮且戕害他人身心健康甚鉅
    之第二級毒品，經政府嚴令禁止販賣、轉讓，猶恣意違反國
    家禁令，出於轉讓禁藥之犯罪動機與目的，危害社會秩序情
    節，其行為實已構成毒品之流通，影響國民身心健康，殊值
    非難，惟念及被告前無轉讓毒品之犯罪前科紀錄，暨被告轉
    讓毒品數量甚少，兼衡其自述高職畢業之智識程度，入監前
    無業、未婚、無子女之家庭經濟狀況等一切情狀，量處如附
    表編號四所示之刑。
丁、上訴駁回部分：
壹、有罪部分：
    原審審理結果，認被告如附表編號一至三所示部分罪證明確
    ，因而適用修正前毒品危害防制條例第4條第2項、第17條第
    2項、刑法第59條等規定，並以行為人責任為基礎，審酌被
    告知悉甲基安非他命為極易成癮且戕害他人身心健康甚鉅之
    第二級毒品，經政府嚴令禁止販賣、轉讓，猶恣意違反國家
    禁令，出於販賣第二級毒品甲基安非他命以牟利之犯罪動機
    與目的，危害社會秩序情節，其行為實已構成毒品之流通，
    影響國民身心健康，殊值非難，惟念及被告前無販賣毒品之
    犯罪前科紀錄，暨被告販賣毒品之數量、價金都不多，情節
    較一般販毒情況為輕，兼衡其自述高職畢業之智識程度，入
    監前無業、未婚、無子女之家庭經濟狀況等一切情狀，分別
    量處如附表編號一至三所示之刑，並就附表編號一至三所示
    不得易服社會勞動部分，參酌該3罪對法益侵害之加重效應
    、各罪宣告刑總合上限、各刑中最長期者，並考量被告未來
    復歸社會之可能性，定其應執行有期徒刑4年10月；扣案三
    星牌手機1支（內含門號：0000000000號之SIM卡1張），係
    用以與購毒者聯繫所用之工具乙情，業據被告坦承不諱（見
    原審卷第272頁），應依毒品危害防制條例第19條第1項規定
    ，於被告販賣毒品罪名項下宣告沒收；被告如附表編號一至
    三所示販賣第二級毒品之犯行，均已取得各次販毒價金，因
    前開價款，為被告販賣毒品之犯罪所得，爰均依刑法第38條
    之1第1項前段宣告沒收，且因該等所得均未扣案，併依刑法
    第38條之1第3項規定，宣告於全部或一部不能沒收或不宜執
    行沒收時，追徵其價額；查獲之甲基安非他命2包（含包裝
    袋2只，驗前總淨重各為0.9973公克、0.2982公克，驗後總
    淨重各為0.9939公克、0.2956公克），有臺北榮民總醫院10
    9年9月14日北榮毒鑑字第C0000000號毒品成分鑑定書可佐（
    見偵卷五第181頁），係被告本案最後1次販賣毒品所餘，業
    經被告供述明確（見原審卷第275頁），爰依毒品危害防制
    條例第18條第1項前段規定於附表編號三所示罪刑下宣告沒
    收銷燬，又鑑驗用罄部分及同持查扣之綠色錠劑脆片1包（
    內含第二級毒品甲氧基甲基安非他命成分，鑑驗後用罄）因
    已滅失，自無庸再為沒收銷燬之諭知；至扣案之IPHONE8 手
    機1支、藍芽連接器1個、安非他命吸食器1組等物，無證據
    足認與本案相關，爰均不予宣告沒收，核無認定事實錯誤、
    量刑瑕疵或違背法令之情形，其結論尚無不合。衡酌毒品氾
    濫不僅戕害國民個人身心，對於社會治安、風氣亦有危害，
    是我國依法嚴令禁止製造、運輸、販賣、轉讓毒品等行為，
    以截堵毒品來源，拔除貽害之本，杜絕流入之途，被告對於
    毒品交易為檢警機關嚴予取締之犯罪，及法律立有重典處罰
    乙節，自當有所知悉，卻仍欲販賣毒品牟利，助長毒品氾濫
    ，是其所為本難輕縱，而被告坦承犯行之犯後態度、其素行
    及前開所列情狀，原審業予以審酌而為適當之量刑，且本案
    經依法遞減其刑後，其法定本刑已大幅減低，已屬寬待，尚
    無再予減輕其刑之事由。又法院於判斷被告是否符合刑法第
    59條酌減其刑之規定時，尚非不得以刑法第57條所列10款事
    項作為全盤考量之基準，僅於判斷被告是否具有可憫恕之事
    由時，其程度應達於確可憫恕之情狀，即須以客觀上是否足
    以引起一般同情，以及宣告法定低度刑，是否猶嫌過重等情
    ，以資論斷。茲原判決已詳予審酌認定被告如附表編號一至
    三所示犯行所依憑之證據、刑法第57條各款及前開所列情狀
    ，兼以被告犯罪情節、素行、生活狀況、犯後態度等一切情
    狀，而認有適用修正前毒品危害防制條例第17條第2項、刑
    法第59條規定酌量減輕其刑，經核並無不合，在法定刑度範
    圍內，詳予審酌科刑，合法行使其量刑裁量權，於客觀上未
    逾越法定刑度，且關於科刑資料之調查，業就犯罪情節事項
    ，於論罪證據調查階段，依各證據方法之法定調查程序進行
    調查，另就犯罪行為人屬性之單純科刑事項（例如坦認或和
    解、賠償之犯後態度、所供智識程度及生活狀況），針對被
    告相關供述，提示調查，使當事人有陳述意見之機會，並允
    就科刑範圍表示意見，自無科刑資料調查內容無足供充分審
    酌而適用法則不當之違法情形，是原審量刑並無濫用量刑權
    限，亦無判決理由不備，或其他輕重相差懸殊等量刑有所失
    出或失入之違法或失當之處。檢察官上訴意旨認原審適用刑
    罰減輕之事由不當，有適用法規錯誤等情，指摘原判決不當
    ，係對原判決就刑之量定已詳予說明審酌之事項，再為爭執
    ，及被告上訴意旨因其供出毒品來源等請求從輕量刑云云，
    均為無理由，應予駁回。
貳、無罪部分：
    原審審理結果，認無其他積極證據足資證明被告有公訴意旨
    所指上開部分之犯行，而為被告無罪之諭知，尚無不合。檢
    察官上訴意旨略以：依證人乙○○、丁○○、丙○○之證述、被告
    手機上網歷程，應可認定被告有販賣第二級毒品予其等3人
    之事實，然原判決以上開證人之證述前後部分不符，即認全
    部均不可採信，其認事用法尚嫌未洽；又參以證人戊○○之證
    述，可知其就不讓丙○○至其住處之原因記憶不清，卻就日期
    記憶清晰，亦未能說明記憶日期清晰之原因，顯與一般經驗
    法則不相符合，而有迴護被告之情形，縱證人丙○○非長住上
    開地點，亦不能排除被告與證人丙○○在上開地點交易之情形
    ，原審未調閱證人丙○○上網歷程，以查明證人丙○○斯時所在
    地黠，採證認事尚有未洽等語。惟此均經原審參酌上揭證據
    相互勾稽，於原判決理由欄內詳予論述，經核尚無違背經驗
    法則及論理法則。本院衡酌公訴意旨認被告所涉上開犯嫌，
    除檢察官所提上開證據外，別無其他補強證據佐證，而原判
    決既已詳敘其依憑之證據及認定之理由，經核並未悖於經驗
    及論理法則，本件起訴書所列證據及卷內訴訟資料，亦已經
    本院逐一論證，參互審酌，仍無從獲得有罪之心證，尚難遽
    以前揭檢察官推測之詞，而為不利被告之認定，檢察官所為
    之舉證，難認已達無合理懷疑之確信程度。檢察官上訴意旨
    指摘原判決此部分無罪之諭知不當，僅係對原審依職權所為
    之證據取捨以及心證裁量為不同之評價，並未提出補強證據
    ，可資證明被告確有公訴意旨所指之上開犯行，尚難認有理
    由，亦應予以駁回。
戊、退併辦部分：
　　臺灣士林地方法院檢察署109年度偵字第20344號併辦意旨書
    略以：被告明知甲基安非他命係毒品危害防制條例第2條第2
    項第2款所列管之第二級毒品，依法不得販賣，竟基於販賣
    第二級毒品以牟利之犯意，於109年6月1日至同年月2日間某
    時，在新北市○○區○○街000巷00號三合院內，以2,000元之代
    價，販賣數量不詳之甲基安非他命予丙○○。因認被告涉犯修
    正前毒品危害防制條例第4條第2項販賣第二級毒品罪嫌，並
    認與本案前經起訴之部分犯罪有同一事實關係，為本案起訴
    效力所及，應併案審理等語。惟本案被告所涉於109年6月1
    日至同年月2日間某時販賣第二級毒品罪嫌部分，業經原判
    決諭知無罪，並經本判決駁回上訴，業如前述，是上開併辦
    部分與本案即無同一案件之關係，本案起訴之效力不及於上
    開併辦部分，本院自不得併予審究，應退回由檢察官另為適
    法之處理。
據上論斷，應依刑事訴訟法第368條、第369條第1項前段、第364
條、第299條第1項前段，毒品危害防制條例第17條第2項（修正
前），藥事法第83條第1項，刑法第11條、第47條，判決如主文
。
本案經檢察官曾忠己到庭執行職務。
中　　華　　民　　國　　110 　年　　10　　月　　7 　　日
                  刑事第十七庭  審判長法　官  鄭水銓
                                      法　官  黃雅芬
                                      法　官  沈君玲
以上正本證明與原本無異。
如不服本判決，應於收受送達後20日內向本院提出上訴書狀，其
未敘述上訴之理由者並得於提起上訴後20日內向本院補提理由書
（均須按他造當事人之人數附繕本）「切勿逕送上級法院」。
                                      書記官  曾彥碩
中　　華　　民　　國　　110 　年　　10　　月　　7 　　日
附錄：本案論罪科刑法條全文
修正前毒品危害防制條例第4 條
製造、運輸、販賣第一級毒品者，處死刑或無期徒刑；處無期徒
刑者，得併科新臺幣2 千萬元以下罰金。
製造、運輸、販賣第二級毒品者，處無期徒刑或7 年以上有期徒
刑，得併科新臺幣1 千萬元以下罰金。
製造、運輸、販賣第三級毒品者，處7 年以上有期徒刑，得併科
新臺幣7 百萬元以下罰金。
製造、運輸、販賣第四級毒品者，處5 年以上12年以下有期徒刑
，得併科新臺幣3 百萬元以下罰金。
製造、運輸、販賣專供製造或施用毒品之器具者，處1 年以上7
年以下有期徒刑，得併科新臺幣1 百萬元以下罰金。
前五項之未遂犯罰之。
藥事法第83條
明知為偽藥或禁藥，而販賣、供應、調劑、運送、寄藏、牙保、
轉讓或意圖販賣而陳列者，處7 年以下有期徒刑，得併科新臺幣
5 千萬元以下罰金。
犯前項之罪，因而致人於死者，處7 年以上有期徒刑，得併科新
臺幣1 億元以下罰金；致重傷者，處3 年以上12年以下有期徒刑
，得併科新臺幣7 千5 百萬元以下罰金。
因過失犯第1 項之罪者，處2 年以下有期徒刑、拘役或科新臺幣
5 百萬元以下罰金。
第 1 項之未遂犯罰之。
　
附表：
編號 時間、地點、對象 原審宣告罪刑及沒收 本院主文 一 （即起訴書犯罪事實欄㈡） 於108年11月4日22時許，在新北市○○區○○街000巷00號三合院內，以新臺幣（下同）4000餘元之代價，販賣約2公克甲基安非他命予孫益新。 甲○○販賣第二級毒品，累犯，處有期徒刑參年捌月。扣案之三星牌手機壹支（含門號：0000000000號SIM 卡壹張）沒收；未扣案之犯罪所得新臺幣肆仟元沒收，於全部或一部不能沒收或不宜執行沒收時，追徵其價額。 上訴駁回。 二 （即起訴書犯罪事實欄 ㈢前段） 於109年3月1日22時40分前某時，在新北市○○區○○街000巷00號三合院內，以1,000元之代價，販賣約0.5公克甲基安非他命予乙○○及與乙○○合資之張金龍，嗣乙○○於同日22時30分許，在新北市○○區○○路0段000巷00號前為警查獲，扣得甲基安非他命1包（驗餘凈重0.3841公克）。 甲○○販賣第二級毒品，累犯，處有期徒刑參年柒月。扣案之三星牌手機壹支（含門號：0000000000號SIM 卡壹張）沒收；未扣案之犯罪所得新臺幣壹仟元沒收，於全部或一部不能沒收或不宜執行沒收時，追徵其價額。 上訴駁回。 三 （即起訴書犯罪事實欄 ㈠） 於109年6月中旬某時，在新北市汐止區橫科路橫科消防隊前，以2,000元之代價，販賣約1公克甲基安非他命予王博毅。 甲○○販賣第二級毒品，累犯，處有期徒刑參年柒月。扣案之三星牌手機壹支（含門號：0000000000號SIM 卡壹）沒收，甲基安非他命貳包（驗餘淨重各為零點玖玖參玖公克、零點貳玖伍陸公克）均沒收銷燬；未扣案之犯罪所得新臺幣貳仟元沒收，如全部或一部不能沒收或不宜沒收時，追徵其價額。 上訴駁回。 四 （即起訴書犯罪事實欄 ㈥） 於109年1月至2月間某日，在新北市○○區○○街000巷00號三合院內，無償轉讓約1至2次施用量之甲基安非他命予戊○○。  甲○○犯藥事法第八十三條第一項之轉讓禁藥罪，累犯，處有期徒刑參月。